【裁判字號】    95,交訴,178
【裁判日期】    950926
【裁判案由】    公共危險等
【裁判全文】
臺灣高雄地方法院刑事判決            95年度交訴字第178 號
公  訴  人  臺灣高雄地方法院檢察署檢察官
被      告  乙○○
上列被告因公共危險案件，經檢察官提起公訴（95年度偵字第19
259 號），嗣被告於本院準備程序就被訴刑法第185 條之4 公共
危險之事實為有罪之陳述時，經審判長告知被告簡式審判程序意
旨，並聽取被告及檢察官意見後，本院合議庭裁定由受命法官獨
任依簡式審判程序審理、判決如下：
    主  文
乙○○犯肇事致人傷害逃逸罪，處有期徒刑陸月，如易科罰金，
以佰元折算壹日。緩刑貳年，緩刑期內付保護管束。
    事  實
一、乙○○考領有適當駕駛執照，於民國（下同）95年6 月17日
    19時10分許，駕駛車牌號碼7757-MJ 號自用小客車搭載其配
    偶蔡秀娥，沿高雄市苓雅區○○○路南向北方向行駛，途經
    該路段與高雄市○○○路○路口後，立即向左轉進入中國石
    油停車場（即高雄市苓雅停車場）之際，應注意汽車行駛至
    交岔路口時，轉彎車應讓直行車先行，而依當時天氣晴、夜
    間有照明、路面乾燥、無缺陷、亦無障礙物、視距良好，並
    應隨事，且依當時情形，又無不能注意之情形，竟疏未注意
    及此，貿然於上揭處所左轉，適有丙○○騎乘車牌號碼PYN-
    46 7號機車，沿高雄市苓雅區○○○路北向南方向直行前進
    ，行經上開三多四路之交岔路口時，竟因乙○○所駕車輛於
    上開路口尚未達上開交岔路之路口中央，即提早於成功一路
    南向北處之跨越雙黃線，提前左轉進入上開路口之中國石油
    停車場（即高雄市苓雅停車場），而其轉彎車亦末讓丙○○
    騎乘直行車先行，而造成乙○○所駕上開車輛右前側車頭處
    及其不慎右側車身不慎擦撞丙○○所騎乘機車前車頭，造成
    丙○○人車倒地滑行約1,9 公尺後，並致丙○○受左肩、膝
    、左頰、左肘、前臂、手腕、右膝多處擦挫傷，及其左第四
    指扭傷等傷害（本件過失傷害部分，業經和解而告訴人丙○
    ○已撤回告訴，本院另為公訴不受理判決）。詎乙○○明知
    已於上開路段肇事致該機車倒地滑行，且有人員受傷，竟未
    實施必要之救護，而另決意繼續駕駛上揭自用小客車駛入上
    開路口之中國石油停車場（即高雄市苓雅停車場）停車後，
    即下車逃逸離去現場，適為路人陳祺雋目擊肇事過程，乃記
    下肇事車牌號碼後，並向警方報案，嗣經警循線查獲，始悉
    上情。
二、案經高雄市政府警察局苓雅分局報告臺灣高雄地方法院檢察
    署檢察官偵查起訴。
    理  由
壹、程序方面
一、按除被告所犯為死刑、無期徒刑、最輕本刑為3 年以上有期
    徒刑之罪或高等法院管轄第一審案件者外，於法院行準備程
    序進行中，被告先就被訴事實為有罪之陳述時，審判長得告
    知被告簡式審判程序之旨，並聽取當事人、代理人、辯護人
    及輔佐人之意見後，裁定進行簡式審判程序；且受命法官行
    準備程序，與法院或審判長有同一之權限；又簡式審判程序
    之證據調查，不受刑事訴訟法第159 條第1 項、第161 條之
    2 、第161 條之3 、第163 條之1 及第164 條至第170 條規
    定之限制，刑事訴訟法第273 條之1 第1 項、第279 條第2
    項前段、第273 條之2 分別定有明文。
二、查本件被告所犯為死刑、無期徒刑、最輕本刑為3 年以上有
    期徒刑以外之罪，且非高等法院管轄第一審之案件，其於準
    備程序就前揭被訴事實為有罪之陳述，經受命法官告知簡式
    審判程序之旨，並聽取當事人之意見後，本院認無不得或不
    宜改依簡式審判程序進行之處，爰依刑事訴訟法第273 條之
    1 第1 項、第284 條之1 ，裁定本件由受命法官獨任進行簡
    式審判程序，合先敘明。
貳、實體方面
一、上揭刑法第185 條之4 肇事後逃逸之公共危險事實，業據被
    告乙○○於本院95年9 月22日準備程序、審判程序均供承不
    諱，與被害人丙○○於警詢、偵訊之指訴情節相符，互核與
    證人陳祺雋於95年7 月31日於偵訊時之證述情節亦符合，並
    有道路交通事故現場圖、道路交通事故調查報告表（一）（
    二）、現場蒐證照片28張（見同上署95年度偵字第19259 號
    卷第11頁至第29頁）、7757-MJ 號自用小客車車籍作業系統
    查詢認可資料及車主即被告乙○○戶籍資料、被害人丙○○
    及證人陳祺雋於95年6 月17日20時20分、19時46分許之交通
    事故談話紀錄表、現場圖、阮綜合醫院95年6 月22日診斷證
    明書各1 件（見警卷第8 頁至第13頁）、高雄市總工會95年
    8 月23日調解爭議案件協議書、被害人丙○○95年9 月22日
    撤回告訴狀（見本院卷第14頁、第25頁）各1 份在卷可稽，
    是本件被告於上開肇事致人受傷後，而有駕車離去現場之事
    實，洵堪認定。另按刑法第185 條之4肇 事逃逸罪之立法意
    旨，係為維護交通安全，加強救護，減少被害人之死傷，促
    使駕駛人於肇事後，能對被害人即時救護，方增設本條處罰
    規定，且上開肇事逃逸罪，係屬舉動犯，只要行為人有此肇
    事逃逸之行為即為已足，查被害人丙○○於警詢、偵訊之指
    訴：被告伊於肇事後並未即時救護，反而駕車離開現場等語
    ，核與證人陳祺雋於95年7 月31日於偵訊時之證述：被告於
    肇事後並未停下來，並進入停車場取票就開走，機車騎士丙
    ○○倒地，伊見狀撥打110 報案，伊有告知上開肇事車之車
    牌號碼，因為上開肇事車在停車場路口取票，伊有看到該肇
    事車之車牌號碼等語情節相符，亦為被告於本院95年9 月22
    日準備程序、審判程序時所是認，是被告於上開肇事致人受
    傷後，並有駕車逃離現場之行為，其事證已臻明確，而犯行
    堪以認定。
二、查被告行為後，如附表所示之本罪之銀元及新臺幣、本罪之
    罰金刑、本件易科罰金之折算標準、緩刑之相關法律均業經
    變更，並俱於95年7 月1 日施行，玆經整體比較結果，裁判
    時法並未較為有利，從而依刑法第2 條第1 項規定，自應適
    用各該行為時法，亦即修正前法至明，核被告乙○○所為，
    係犯刑法185 條之4 駕駛動力交通工具，致人受傷而逃逸罪
    。爰審酌被告於肇事致人受傷後，竟未協助救護，置被害人
    受傷於不顧，對被害人可能因遲延送醫所肇致之危害非輕，
    實不宜量刑過輕，惟念其於犯罪後已與被害人達成和解，並
    經被害人丙○○於本院95年9 月22日準備程序、審判程序均
    表示願意原諒被告，請求量刑從輕，給予被告一個自新機會
    等語綦詳，並有高雄市總工會95年8 月23日調解爭議案件協
    議書、被害人丙○○95年9 月22日撤回告訴狀（見本院卷第
    14 頁 、第25頁）各1 份在卷可稽，顯見被告確有以實際行
    動填補被害人所受損害，及其犯後坦承犯行、頗具悔意，態
    度尚佳等一切情狀，爰量處如主文所示之刑，並諭知易科罰
    金之折算標準，以資懲儆。又被告雖前於84年間，因故意犯
    侵占罪受有期徒刑以上刑之宣告，於88年10月27日執行完畢
    後，五年以內未曾因故意犯罪受有期徒刑以上刑之宣告，此
    有臺灣高雄地方法院檢察署刑案資料查註記錄表1 紙在卷可
    憑，其因一時失慮，致罹刑典，事後已坦承犯行，深具悔意
    ，且與被害人達成和解，亦有上開實際行動填補被害人所受
    損害，經此刑之宣告後，應知警惕而無再犯之虞，本院認以
    暫不執行其刑為適當，予以宣告緩刑2 年，用啟自新；惟為
    導正被告上開駕車肇事致人受傷後，竟未協助救護，置被害
    人受傷於不顧，尚且駕車逃逸離去之偏差行止情節，認其有
    加以追蹤觀護之必要，爰併依法宣告緩刑期內付保護管束，
    以觀後效。
據上論斷，應依刑事訴訟法第273 條之1 第1 項、第284 條之1
、第299 條第1 項前段，刑法第2 條第1 項、第2 項、第185 條
之4 、修正前刑法第41條第1 項前段、刑法第74條第1 項第2 款
、第93條第1 項，修正前罰金罰鍰提高標準條例第2 條，判決如
主文。
本案經檢察官甲○○到庭執行職務。
中    華    民    國    95    年    9     月    26    日
                  交通法庭    法  官  施添寶
中    華    民    國    95    年    9     月    26    日
以上正本證明與原本無異。
如不服本判決，應於收受送達後10日內向本院提出上訴書狀。
                              書記官  陳威志
附錄本判決論罪科刑
刑法第184條之4
駕駛動力交通工具肇事，致人死傷而逃逸者，處六月以上五年以
下有期徒刑。
附表：以下銀元及新臺幣、本罪之罰金刑、易科罰金之折算標準
      緩刑之相關法律，均依刑法第2 條第1 項前段，比較新舊
      法如下：
┌───────────────────────────────────────────────┐
│附表：                                                                                        │
├──────┬─────────────┬─────────────┬───────┬────┤
│相關變更條文│行為時法（下稱舊法）之內容│裁判時法（下稱新法）之內容│比  較  理  由│備    註│
├──────┼─────────────┼─────────────┼───────┼────┤
│【罰金刑貨幣│依法律應處罰金、罰鍰者，就│中華民國94年1 月7 日法修正│刑法之貨幣單位│經按現行│
│單位之變更】│其原定數額得提高為2 倍至10│施行後，刑法分則編所定罰金│由「元（指銀元│法規所定│
│罰金罰鍰提高│倍（刑法乃係定明10倍）。第│之貨幣單位為新臺幣。94年1 │）」變更為「新│貨幣單位│
│標準條例第1 │1 條所定得提高倍數之規定，│月7 日刑法修正時，刑法分則│臺幣」，且刑法│折算新臺│
│條前段、第5 │於本條例修正後制定之法律，│編未修正之條文定有罰金者，│分則之罰金數額│幣條例第│
│條→刑法施行│不適用之；本條例修正前公布│自94年1 月7 日刑法修正施行│，亦視該分則先│2 條之規│
│法第1 之1條 │之法律，於本條例修正後修正│後，就其所定數額提高為30倍│前曾修正與否，│定折算後│
│第1 項、第2 │其罰金罰鍰數額或法律經全部│。但72年6 月26日至94年1 月│而分別提高3 或│等值，是│
│項          │修正而其罰金罰鍰數額未予變│7 日新增或修正之條文，就其│30倍。        │以新法並│
│            │更者，亦同。              │所定數額提高為3 倍。      │              │未較有利│
│            │                          │                          │              │。      │
├──────┼─────────────┼─────────────┼───────┼────┤
│刑法第33條第│罰金：（銀元）1 元以上。  │罰金：新臺幣1000元以上…。│罰金刑之下限，│舊法有利│
│5 款：罰金刑│                          │                          │由銀元10元（亦│        │
│下限變更    │                          │                          │經提高）即新臺│        │
│            │                          │                          │幣30元，提高為│        │
│            │                          │                          │新臺幣1000元  │        │
├──────┼─────────────┼─────────────┼───────┼────┤
│【易科罰金折│犯最重本刑為5 年以下有期徒│犯最重本刑為5 年以下有期徒│易科罰金折算標│舊法有利│
│算標準變更】│刑以下之刑之罪，而受6 個月│刑以下之刑之罪，而受6 個月│準由銀元300 元│        │
│修正前刑法第│以下有期徒刑或拘役之宣告…│以下有期徒刑或拘役之宣告者│即新臺幣900 元│        │
│41條第1 項前│得以（銀元，下同）1 元以上│，得以新臺幣1000元、2000元│，提高為以新臺│        │
│段、修正前罰│3 元以下折算1 日，易科罰金│或3000元折算1 日，易科罰金│幣1000元、2000│        │
│金罰鍰提高標│。依刑法第41條易科罰金…就│。                        │元或3000元折算│        │
│準條例第2 條│其原定數額提高為100 倍折算│                          │1日           │        │
│→現行刑法第│1 日；法律所定罰金數額未依│                          │              │        │
│41 條 第1 項│本條例提高倍數，或其處罰法│                          │              │        │
│前段        │條無罰金刑之規定者，亦同。│                          │              │        │
╠═══╤══╪═════════════╧═════════════╧═══════╪════╡
║整體比│舊法│1 年以下有期徒刑、拘役或銀元3 萬元即新臺幣9 萬元以下、銀元10元即新臺幣│舊法最低│
║      │    │30元以上罰金                                                          │度刑較低│
║      ├──┼───────────────────────────────────┤，較為有│
║較結果│新法│1 年以下有期徒刑、拘役或新臺幣9 萬元以下、新臺幣1000元以上罰金        │利      │
╚═══╧══╧═══════════════════════════════════╧════╛
附表：刑法修正施行後新舊法之比較適用
說明：一、【新法】：九十四年一月七日修正，同年二月二日
           公布，九十五年七月一日施行之刑法。
          【舊法】：九十四年一月七日修正，同年二月二日
           公布，九十五年七月一日施行前之刑法。
      二、【最高法院決議】：最高法院九十五年五月二十三
           日第八次刑事庭會議決議。
      三、【高院座談會決議】：臺灣高等法院暨所屬法院九
           因應新修正刑法施行座談會研討結果。
┌──┬──┬───────────┬──┬────────────┐
│編號│條號│新法                  │比較│理由                    │
│    │    ├───────────┤    │                        │
│    │    │舊法                  │結果│                        │
├──┼──┼───────────┼──┼────────────┤
│1   │74I│新條文                │    │(一)緩刑係論罪科刑時為促使│
│    │    │受二年以下有期徒刑、  │    │  行為人將來改過遷善，避│
│    │    │拘役或罰金之宣告，而  │    │  免再犯所設，乃在評價行│
│    │    │有下列情形之一，認以  │    │  為人「裁判時」反社會性│
│    │    │暫不執行為適當者，得  │    │  ，具有防衛社會功能而與│
│    │    │宣告二年以上五年以下  │    │  保安處分具有類似效果，│
│    │    │之緩刑，其期間自裁判  │    │  與行為之評價應考量行為│
│    │    │確定之日起算：        │    │  當時及裁判時之法律秩序│
│    │    │一、未曾因故意犯罪受  │    │  有所不同，應以裁判時法│
│    │    │    有期徒刑以上刑之  │    │  律決定緩刑宣告與否。因│
│    │    │    宣告者。          │    │  此，犯罪在新法施行前，│
│    │    │二、前因故意犯罪受有  │    │  新法施行後，緩刑之宣告│
│    │    │    期徒刑以上刑之宣  │    │  ，應適用新法第七十四條│
│    │    │    告，執行完畢或赦  │    │  之規定宣告緩刑及應負之│
│    │    │    免後，五年以內未  │    │  負擔（最高法院決議第七│
│    │    │    曾因故意犯罪      │    │  點）。                │
│    │    │    受有期徒刑以上刑  │    │                        │
│    │    │    之宣告者。        │    │                        │
│    │    ├───────────┼──┤                        │
│    │    │舊條文                │    │                        │
│    │    │受二年以下有期徒刑、  │    │                        │
│    │    │拘役或罰金之宣告，而  │    │                        │
│    │    │有左列情形之一，認為  │    │                        │
│    │    │以暫不執行為適當者，  │    │                        │
│    │    │得宣告二年以上五年以  │    │                        │
│    │    │下之緩刑，其期間自裁  │    │                        │
│    │    │判確定之日起算：      │    │                        │
│    │    │一、未曾受有期徒刑以  │    │                        │
│    │    │    上刑之宣告者。    │    │                        │
│    │    │二、前受有期徒刑以上  │    │                        │
│    │    │    刑之宣告，執行完  │    │                        │
│    │    │    畢或赦免後，五年  │    │                        │
│    │    │    以內未曾受有期徒  │    │                        │
│    │    │    刑以上刑之宣告者  │    │                        │
│    │    │    。                │    │                        │
└──┴──┴───────────┴──┴────────────┘


司法院資訊處製作；財團法人民間司法改革基金會備份。
